【裁判字號】    95,台上,1581
【裁判日期】    950720
【裁判案由】    給付資遣費等
【裁判全文】
最高法院民事裁定            九十五年度台上字第一五八一號
    上  訴  人  甲○○
                ｕ○○
                甲戌○
                乙○○
                天○○
                丙○○
                庚○○
                Ｓ○○
                ｎ○○
                ｏ○○即陳ｏ.
                ｍ○○
                癸○○
                ｅ  ○
                Ｂ○○
                Ｋ○○
                丁○○
                黃○○
                Ｆ○○
                甲庚○
                Ｐ○○
                甲丑○
                Ｘ○○
                甲己○
                壬○○
                Ｚ○○
                Ｅ○○
                甲申○
                戊○○
                Ｏ○○即陳Ｏ.
                地○○
                巳○○
                辰○○
                甲丙○
                寅○○
                Ｔ○○即李Ｔ.
                Ｙ○○
                ａ○○
                ｃ○○
                ｂ○○
                ｆ○○
                ｈ○○即許ｈ.
                ｙ○○
                宙○○
                宇○○
                酉○○
                Ｗ○○
                ｚ○○
                甲乙○
                甲丁○
                ｉ○○
                ｋ○○
                ｌ○○
                辛○○
                甲壬○
                子○○
                ｐ○○
                玄○○
                ｗ○○
                Ｊ○○
                甲辛○
                甲子○
                甲午○
                Ｌ○○
                Ｄ○○
                甲戊○
                ｓ  ○
                甲辰○
                ｊ○○
                甲  巳
                丑○○
                午○○
                戌○○
                亥○○
                Ａ○○即李Ａ.
                Ｃ○○
                Ｑ○○
                Ｒ○○即王Ｒ.
                Ｕ○○
                ｄ○○
                ｇ○○即吳ｇ.
                ｑ○○
                甲甲○
                ｒ○○
                甲癸○
                ｖ○○
                甲卯○
                甲寅○
                        號
                甲酉○
                甲未○
                未○○
                Ｇ○○
                卯○○
                Ｈ○○
                Ｉ○○
                Ｖ○○
                Ｍ○○
                Ｎ○○
                申○○
                己○○
                        號
                ｘ○○
                ｔ○○
    共      同
    訴訟代理人  鄧國璽律師
    被 上訴 人  甲亥○
                甲天○
    共      同
    訴訟代理人  羅秉成律師
                魏順華律師
上列當事人間請求給付資遣費等事件，上訴人對於中華民國九十
四年五月二十五日台灣高等法院第二審判決（九十四年度重勞上
字第五號），提起上訴，本院裁定如下：
    主  文
上訴駁回。
第三審訴訟費用由上訴人負擔。
    理  由
按上訴第三審法院，非以原判決違背法令為理由，不得為之。又
提起上訴，上訴狀內應記載上訴理由，表明原判決所違背之法令
及其具體內容，暨依訴訟資料合於該違背法令之具體事實，其依
民事訴訟法第四百六十九條之一規定提起上訴者，並應具體敘述
為從事法之續造、確保裁判之一致性或其他所涉及之法律見解具
有原則上重要性之理由。同法第四百六十七條、第四百七十條第
二項定有明文。而依同法第四百六十八條規定，判決不適用法規
或適用不當者，為違背法令；依同法第四百六十九條規定，判決
有該條所列各款情形之一者，為當然違背法令。是當事人提起上
訴，如以同法第四百六十九條所列各款情形為理由時，其上訴狀
或理由書應表明該判決有合於各該條款規定情形之具體內容，及
係依何訴訟資料合於該違背法令之具體事實。如依同法第四百六
十八條規定，以原判決有不適用法規或適用法規不當為理由時，
其上訴狀或理由書應表明該判決所違背之法令條項，或有關判例
、解釋字號，或成文法以外之習慣或法理等及其具體內容，暨係
依何訴訟資料合於該違背法令之具體事實，並具體敘述為從事法
之續造、確保裁判之一致性或其他所涉及之法律見解具有原則上
重要性之理由。上訴狀或理由書如未依上述方法表明，或其所表
明者與上開法條規定不合時，即難認為已合法表明上訴理由，其
上訴自非合法。本件上訴人對原判決提起第三審上訴，雖以原判
決違背法令為由，惟核其上訴理由狀所載內容，係就原審取捨證
據、認定事實之職權行使所論斷：上訴人原受僱於第一審共同被
告德和金屬工業股份有限公司（下稱德和公司）。德和公司於民
國九十一年三月初歇業。被上訴人甲亥○於同年四月二十七日代
理德和公司董事長即被上訴人甲天○以德和公司名義與上訴人簽
訂退休金及資遣費給付協議書，同意德和公司分三期給付其所屬
一百十三名員工資遣費及退休金。德和公司已依約給付第一期及
第二期款，第三期款尚未給付，上訴人各有如第一審判決附表二
餘額欄所示資遣費及退休金未能受償，固然屬實。惟被上訴人並
非系爭協議書當事人，無須依系爭協議書對上訴人負連帶給付資
遣費及退休金責任。又德和公司總經理柯明村（現已故）當時雖
同意提供所有新竹市○○路土地（即東光段一五地號土地，下稱
系爭土地）出售或借款之擔保為籌集第三期款之來源，並出具承
諾書予甲亥○，惟柯明村之債權人玉山銀行股份有限公司（下稱
玉山銀行）於同年七月十八日聲請假扣押查封系爭土地，此非甲
亥○所得預料及決定，難認甲亥○有何放任玉山銀行為假扣押而
應對上訴人負損害賠償之責任。其次，對上訴人負給付資遣費及
退休金義務者為德和公司，上訴人之債權得否受償，繫乎德和公
司之清償能力，德和公司之財產始為上訴人債權之總擔保，德和
公司因財務困難而停工歇業，亦難認被上訴人執行其董事職務有
違反法令或故意、過失不法侵害上訴人請領資遣費或退休金權利
之行為。則上訴人本於系爭協議書、公司法第二十三條第二項及
民法第一百八十四條第二項規定，請求命被上訴人與德和公司連
帶給付各如第一審判決附表二餘額欄所示金額並加計法定遲延利
息，自屬無據等情，指摘其為不當，並就原審已論斷、調查者，
泛言未論斷、調查，而非表明該判決所違背之法令及其具體內容
，暨依訴訟資料合於該違背法令之具體事實，並具體敘述為從事
法之續造、確保裁判之一致性或其他所涉及之法律見解具有原則
上重要性之理由，難認其已合法表明上訴理由，依首揭說明，應
認其上訴為不合法。又在第三審不得提出新攻擊方法，民事訴訟
法第四百七十六條第一項定有明文。本件上訴人主張被上訴人為
德和公司董事，執行德和公司職務未依法提撥員工退休準備金，
且未依法進行清算程序，執行職務違反法令，應負損害賠償責任
云云，核係新攻擊方法，本院無從斟酌，併予敘明。
據上論結，本件上訴為不合法。依民事訴訟法第四百八十一條、
第四百四十四條第一項、第九十五條、第七十八條，裁定如主文
。
中    華    民    國  九十五  年    七    月   二十   日
                      最高法院民事第八庭
                          審判長法官  朱  建  男
                                法官  顏  南  全
                                法官  許  澍  林
                                法官  鄭  傑  夫
                                法官  蘇  清  恭
      本件正本證明與原本無異
                                      書  記  官
中    華    民    國  九十五  年    八    月    三    日
                                                      Ｌ


司法院資訊處製作；財團法人民間司法改革基金會備份。
